臺灣新北地方法院刑事判決
                                     110年度訴緝字第72號
公  訴  人  臺灣新北地方檢察署檢察官
被      告  王信昌




上列被告因搶奪等案件，經檢察官提起公訴（110年度偵緝字第1
676、1816號），本院裁定改行簡式審判程序，判決如下：
    主  文
王信昌共同犯搶奪罪，累犯，處有期徒刑柒月，未扣案之犯罪所
得新臺幣壹仟柒佰伍拾元沒收，於全部或一部不能沒收或不宜執
行沒收時，追徵其價額。
    事  實
一、王信昌於民國109年12月14日14時至17時20分間某時許，與
    袁龍冠（所涉竊盜、搶奪罪部分，因其於起訴後死亡，另經
    本院為公訴不受理判決）在臺北市萬華區龍山寺公園會合後
    ，即共同意圖為自己不法所有，基於搶奪之犯意聯絡，由袁
    龍冠駕駛其於同日14時許所竊得之車牌000-000號普通重型
    機車搭載王信昌，沿途尋覓可以搶奪財物之對象，嗣於同日
    17時20分許，行經新北市○○區○○路0段00號時，見張貴香獨
    自行走於對面之人行道，遂趁張貴香不及防備之際，駛近張
    貴香，由後座之王信昌徒手搶奪張貴香手中拿取之SONY廠牌
    手機1支與浩瀚廠牌手機三軸穩定器1個，得手後，並共同持
    往臺北市○○區○○○路00號獅子林新光商業大樓內之東方通訊
    行以新臺幣（下同）3,500元賣出（上開手機及三軸穩定器
    均經發還張貴香）。嗣經警調閱監視器錄影畫面，並於同年
    月15日12時30分許，持拘票於新北市○○區○○路0段000號將王
    信昌拘提到案，始查悉上情。
二、案經張貴香訴由新北市政府警察局三重分局移送臺灣新北地
    方檢察署檢察官偵查起訴。
壹、程序部分：按除被告所犯為死刑、無期徒刑、最輕本刑為3
    年以上有期徒刑之罪或高等法院管轄第一審案件者外，於刑
    事訴訟法第273條第1項程序進行中，被告先就被訴事實為有
    罪之陳述時，審判長得告知被告簡式審判程序之旨，並聽取
    當事人、代理人、辯護人及輔佐人之意見後，裁定進行簡式
    審判程序；除簡式審判程序及簡易程序案件外，第一審應行
    合議審判，刑事訴訟法第273條之1第1項、第284條之1分別
    定有明文。查本件被告王信昌所犯係死刑、無期徒刑、最輕
    本刑為3年以上有期徒刑或高等法院管轄第一審案件以外之
    罪，並就被訴事實為有罪之陳述，本院合議庭依前揭規定，
    經評議結果，裁定改由受命法官獨任行簡式審判程序，合先
    敘明。
貳、實體部分：
一、上揭犯罪事實，業據被告於警詢、偵訊、本院訊問、準備及
    審理時坦承不諱（偵字第2749號卷第18至20、124頁，偵緝
    字第1676號卷第87至89頁，本院訴字卷第86頁，本院訴緝字
    卷第56、62頁），核與證人即同案被告袁龍冠於警詢及偵訊
    時，證人即告訴人張貴香、證人紀志明於警詢時證述之情節
    相符（偵字第2749號卷第13至15、25至26、29至30、120頁
    ，偵緝字第1816號卷第53至55頁），並有指認犯罪嫌疑人紀
    錄表、贓物認領保管單、監視器錄影畫面翻拍照片及手機資
    源回收契約書等件在卷可稽（偵字第2749號卷第36至37、69
    、71至75頁），足認被告之自白與事實相符，本件事證明確
    ，被告上開犯行堪以認定，應依法論科。
二、論罪科刑：
（一）核被告所為，係犯刑法第325條第1項之搶奪罪。被告就搶
      奪犯行與同案被告袁龍冠間，具有犯意聯絡及行為分擔，
      應論以共同正犯。又被告前因竊盜案件，經臺灣臺北地方
      法院以108年度簡字第1046號判處應執行有期徒刑10月確
      定，於109年6月23日執行完畢等情，有臺灣高等法院被告
      前案紀錄表附卷可稽，是其於有期徒刑執行完畢後，5年
      以內故意再犯本案有期徒刑以上之罪，符合累犯要件，且
      本院審酌被告甫經執行完畢未久、相隔不過數月即再犯本
      案，且所犯者同為財產類型犯罪，可認被告有一再犯類似
      財產犯罪之特別惡性及刑罰反應力薄弱之情狀，而有加重
      其刑之必要，爰依刑法第47條第1項規定，加重其刑。
（二）爰以行為人之責任為基礎，審酌被告已有多次搶奪前科，
      竟仍不知悔改，再為本案犯行，顯然欠缺法治觀念，漠視
      他人財產法益，亦嚴重影響社會安寧秩序，所為實不足取
      ，惟念其犯後及時坦承犯行，尚見悔意，兼衡被告之犯罪
      動機、目的、手段、搶得財物價值，及其智識程度、家庭
      經濟生活狀況、迄未與告訴人達成和解等一切情狀，量處
      如主文所示之刑。
三、沒收部分：
（一）按犯罪所得，屬於犯罪行為人者，沒收之。但有特別規定
      者，依其規定；前2項之沒收，於全部或一部不能沒收或
      不宜執行沒收時，追徵其價額；第1項及第2項之犯罪所得
      ，包括違法行為所得、其變得之物或財產上利益及其孳息
      ，刑法第38條之1第1項、第3項、第4項分別定有明文。次
      按共同正犯犯罪所得之沒收或追徵，應就各人所分得之數
      為之。倘若共同正犯內部間，對於不法利得分配明確時，
      應依各人實際分配所得宣告沒收；若共同正犯成員對不法
      所得並無處分權限，與其他成員亦無事實上之共同處分權
      限者，自不予諭知沒收；然若共同正犯各成員對於不法利
      得享有共同處分權限，惟彼此間分配狀況未臻具體或明確
      ，自應負共同沒收之責，所謂負共同沒收之責，參照民法
      第271條「數人負同一債務，而其給付可分者，除法律另
      有規定或契約另有訂定外，應各平均分擔之」，民事訴訟
      法第85條第1項前段「共同訴訟人，按其人數，平均分擔
      訴訟費用」等規定之法理，即係平均分擔之意，且不因部
      分共同正犯已死亡，而影響、增加其他共同正犯所應負擔
      之沒收責任範圍（最高法院107年度台上字第1572、2989
      號判決意旨參照）。
（二）經查，被告搶得之SONY廠牌手機1支與浩瀚廠牌手機三軸
      穩定器1個，業經發還告訴人領回，此有贓物認領保管單
      在卷可佐（偵字第2749號卷第69頁），是此部分財物既已
      合法發還被害人，依刑法第38條之1第5項規定，即無庸諭
      知沒收或追徵。又被告與同案被告袁龍冠將上開贓物變賣
      所得之3,500元，依刑法第38條之1第4項規定，亦屬其等
      之犯罪所得，而該款項由其2人共同花用殆盡乙情，業據
      被告供述在卷（本院訴緝字卷第62頁），是揆諸上開說明
      ，自應由其2人平均分擔犯罪所得，即每人各負擔1,750元
      ，方為妥適，是就此部分金額，雖未扣案，仍應依刑法第
      38條之1第1項前段規定，諭知沒收，並依同條第3項規定
      ，於全部或一部不能沒收或不宜執行沒收時，追徵其價額
      。
據上論斷，應依刑事訴訟法第273條之1第1項、第299條第1項前
段，刑法第28條、第325條第1項、第47條第1項、第38條之1第1
項前段、第3項，判決如主文。
本案經檢察官黃筱文提起公訴，檢察官邱稚宸到庭執行職務。
中　　華　　民　　國　 110　　年　　12　　月　　9 　　日
                  刑事第四庭      法　官　陳佳妤
上列正本證明與原本無異。
如不服本判決，應於判決送達後20日內敘明上訴理由，向本院提
出上訴狀 (應附繕本) ，上訴於臺灣高等法院。其未敘述上訴理
由者，應於上訴期間屆滿後20日內向本院補提理由書「切勿逕送
上級法院」。
                                  書記官  王若安
中　　華　　民　　國　 110　　年　　12　　月　　9 　　日
附錄本案論罪科刑法條全文：
中華民國刑法第325條
意圖為自己或第三人不法之所有，而搶奪他人之動產者，處6月
以上5年以下有期徒刑。
因而致人於死者，處無期徒刑或7年以上有期徒刑，致重傷者，
處3年以上10年以下有期徒刑。
第1項之未遂犯罰之。